【裁判字號】    92,交上易,133
【裁判日期】    920709
【裁判案由】    業務過失傷害
【裁判全文】
臺灣高等法院高雄分院刑事判決          九十二年度交上易字第一三三號
    上  訴  人
    即  被  告  甲○○
右上訴人因業務過失傷害案件，不服臺灣高雄地方法院九十二年度交易字第一一號中
華民國九十二年四月三十日第一審判決（起訴案號：臺灣高雄地方法院檢察署九十一
年度偵字第二六四八七號）提起上訴，本院判決如左：
    主  文
上訴駁回。
甲○○緩刑參年。
    事  實
一、甲○○考領有普通小型車駕駛執照，其係承熹有限公司（以下簡稱承熹公司）之
    負責人兼送貨員，平時以駕駛公司自用小貨車載送貨物，係以從事駕駛為其附隨
    業務之人，於民國九十一年十月十七日下午四時三十分許，送完貨後駕駛承熹公
    司所有車牌號碼ＹＪ─○四八三號自用小貨車欲返回公司，沿高雄縣鳥松鄉○○
    路二十三巷由東往西方向行駛，行經水管路二十三巷與美山路十九巷無號誌交岔
    路口欲向西直行時，本應注意汽車行經同為幹線道或支線道之無號誌交岔路口，
    且同為直行車時，左方車應讓右方車先行，以避免危險之發生，而當時天候晴，
    日間自然光線，柏油路面乾燥無缺陷，並無其他障礙物，視距良好，且依其智識
    、能力亦無不能注意之情事，詎於行經前揭無號誌路口時，疏未確實注意及此，
    貿然駕車以時速二十公里之速度未讓右方車先行而將車直行駛入上開無號誌交岔
    路口，適有亦疏未注意車前狀況及機器腳踏車僅得在駕駛人後座附載一人之乙○○騎乘車牌號碼ＰＲＵ─二四一號重型機車附載其妻丙○○及其子劉智偉，沿美
    山路十九巷由北往南直行而至，甲○○見狀閃避不及，造成自小貨車車頭撞及乙○○騎乘之機車左側車身，使丙○○彈起撞擊甲○○之自小貨車前擋風玻璃，致
    使乙○○、丙○○及劉智偉人、車倒地，乙○○因之受有胸壁挫傷、四肢多處擦
    傷、右腳拇指外翻之傷害，丙○○則受有左股骨中段粉碎性骨折、右膝擦傷之傷
    害。甲○○於肇事後，留在現場主動向據報前往現場處理且不知肇事者為何人之
    高雄縣政府警察局仁武分局仁美派出所警員蕭志忠自首駕車肇事，並願意接受裁
    判。
二、案經乙○○、丙○○訴由高雄縣政府警察局仁武分局報告臺灣高雄地方法院檢察
    署檢察官偵查起訴。
    理  由
一、右揭事實，業據上訴人即被告甲○○於警、偵訊及原審、本院審理時坦承不諱，
    核與告訴人乙○○、丙○○分別於警訊、偵查中及原審審理時指述之情節相符，
    並有道路交通事故調查報告表一紙、車籍作業系統查詢認可資料、道路交通事故
    案件談話紀錄表各二紙、國軍高雄總醫院附設民眾診療服務處診斷證明書二紙及
    現場照片八張在卷可稽，被告此部分自白顯與事實相符，應堪採信。
二、按汽車行至同為支線道或幹線道之無號誌交岔路口，且同為直行車時，左方車應
    暫停讓右方車先行，道路交通安全規則第一百零二條第一項第二款定有明文。被
    告既考領有普通小型車駕駛執照，上開規定自應知悉甚詳，且亦為其應注意並能
    注意之義務，則其駕車行經上開無號誌交岔路口時，理應注意禮讓右方來車先行
    ，而肇事當時天候晴，日間自然光線，柏油路面乾燥無缺陷，並無其他障礙物，
    視距良好，此有警卷所附道路交通事調查報告表及肇事現場照片可按，在客觀上
    並無不能注意之情形，再依被告之智識、能力亦無不能注意之情事，竟於行經無
    號誌交岔路口，疏未讓自其右方即美山路十九巷直行而來，由告訴人乙○○所駕
    駛之機車先行，以致在路口中心處撞及告訴人乙○○所騎乘之機車，被告之駕駛
    行為有過失，灼然至明，而台灣省高屏澎區車輛行車事故鑑定委員會亦認定：甲○○駕駛小貨車左方車未讓右方車先行為肇事主因、乙○○駕駛重機車未注意車
    前狀況為肇事次因，有該會九十二年四月四日高屏澎鑑字第九二○七四三號函附
    鑑定意見書一份在卷可參（見原審卷第二九至三一頁）。另按機器腳踏車在駕駛
    人後設有固定座位者，得附載一人，道路交通安全規則第八十八條第二款定有明
    文，雖告訴人乙○○於所騎乘之機車附載其妻丙○○、其子劉智偉二人及亦疏未
    注意車前狀況，對於其因本件道路交通事故之發生與範圍之擴大，固亦有過失，
    惟仍無解於被告過失責任之認定，附此敘明。又告訴人乙○○確因本件車禍受有
    胸壁挫傷、四肢多處擦傷、右腳拇指外翻之傷害，告訴人丙○○則因本件車禍受
    有左股骨中段粉碎性骨折、右膝擦傷之傷害，此有國軍高雄總醫院附設民眾診療
    服務處九十一年十月二十四日第○○一三五七號、第○○三九五四號診斷證明書
    二紙附於警卷可憑，被告之過失犯行與告訴人等之傷害間，顯有相當因果關係。
    本件事證明確，被告過失致人受傷之犯行，洵堪認定。
三、核被告考領有普通小型車駕駛執照，為承熹公司之負責人兼送貨員，平時以駕駛
    公司自用小貨車載送貨物，係以從事駕駛為其附隨業務之人，其因駕駛公司自用
    小貨車疏未注意禮讓右方車先行，肇事致告訴人等受傷之行為，係犯刑法第二百
    八十四條第二項前段之業務過失傷害罪。又被告一過失行為致告訴人二人受傷，
    係一行為觸犯數罪名，為想像競合犯，應依刑法第五十五條之規定，從一重之業
    務過失傷害罪處斷。被告於肇事後，犯罪未被發覺前，留在現場主動向前往現場
    處理且不知肇事者為何人之高雄縣政府警察局仁武分局仁美派出所警員蕭志忠坦
    承駕車肇事，並願接受裁判，業據證人蕭志忠於原審審理中證述屬實（見原審卷
    第三七頁），當已合於自首之規定，應依刑法第六十二條前段規定減輕其刑。
四、原審因依刑法第二百八十四條第二項前段、第五十五條、第六十二條前段、第四
    十一條第一項，罰金罰鍰提高標準條例第一條前段、第二條之規定，並審酌被告
    因一時疏未注意前揭道路交通安全規則之規定而駕車肇事致告訴人等受傷，所為
    非是，惟念其前未有前科紀錄，素行尚稱良好，且犯後坦承犯行，態度尚佳，及
    告訴人等所受之傷勢，而告訴人乙○○就本件車禍之發生亦有過失等一切情狀，
    量處被告有期徒刑三月，並諭知如易科罰金之折算標準，認事用法，核無不合，
    量刑亦屬妥適。被告上訴意旨，以原審量刑過重，指摘原判決不當，為無理由，
    應予駁回。末查，被告前未受有期徒刑以上刑之宣告，有台灣高等法院被告全國
    前案紀錄表一份附卷可稽，其受此次偵審程序及科刑判決之教訓後，當知警惕而
    無再犯之虞，且其犯罪後已與被害人成立和解，有和解書一份可參，告訴人亦於
    本院審理中表示不再追究，本院認其所受有期徒刑之宣告，以暫不執行為適當，
    併宣告被告緩刑三年。
據上論結，應依刑事訴訟法第三百六十八條，刑法第七十四條第一款，判決如主文。
本案經檢察官陳國全到庭執行職務。
中    華    民    國      九十二      年      七      月     九   日
                              臺灣高等法院高雄分院刑事第九庭
                                  審判長法官  張明松
                                        法官  張盛喜
                                        法官  任森銓
右正本證明與原本無異。
不得上訴。
                                  法院書記官  施耀程
中    華    民    國      九十二      年      七      月    九    日
附錄：本判決論罪科刑法條全文
刑法第二百八十四條第二項前段
從事業務之人，因業務上之過失傷害人者，處一年以下有期徒刑、拘役或一千元以下
罰金。


司法院資訊處製作；財團法人民間司法改革基金會備份。
